臺灣高等法院高雄分院刑事判決　　　　　　　　　　九十一年度上易字第九二號
　　上　訴　人
　　即　被　告　甲○○
右上訴人因違反動產擔保交易法案件，不服臺灣高雄地方法院九十一年度易字第一一
一四號，中華民國九十一年五月十四日第一審判決（起訴案號：臺灣高雄地方法院檢
察署九十一年度偵字第四七○四號）提起上訴，本院判決如左：
    主  文
上訴駁回。
    事  實
一、甲○○曾因竊盜案件，經臺灣高雄地方法院八十六年度易字第六五七號判處有期
    徒刑六月，本院駁回其上訴確定，於民國八十七年二月二十二日縮刑期滿執行完
    畢。嗣於八十九年十二月二十九日，以其所有車牌號碼Ｄ九─九四三七號自用小
    客車一輛，向大安商業銀行股份有限公司（已與台新國際商業銀行股份有限公司
    合併，存續公司為台新國際商業銀行股份有限公司，以下均稱「台新銀行」），
    辦理新臺幣（下同）四十萬元之汽車貸款，並以該自用小客車設定動產擔保抵押
    權予台新銀行，為動產擔保交易之債務人。雙方約定貸款金分十二期，自八十九
    年十二月二十九日，每月一期，每期給付三萬七千零五十四元予台新銀行，至九
    十年十一月二十九日止，標的物存放地點為高雄市○○區○○路二五二之一號十
    樓住處附近，於貸款清償完畢前，債務人僅得依約占有使用該自用小客車，不得
    任意遷移、出賣、出質、移轉、抵押或為其他處分，並經高雄市監理處於九十年
    一月十九日公告動產抵押權登記在案。詎甲○○貸得上開款項後，僅繳納四期，
    自九十年四月間起因無力繳納貸款，竟意圖為自己不法之利益，為免前開自用小
    客車遭台新銀行取回，於九十年八月間，未得台新銀行同意，逕將前揭自用小客
    車移離其高雄市○○區○○路二五二之一號十樓住處附近，使台新銀行因無法占
    有前開動產擔保標的物，並依動產擔保交易法行使權利，而受有損害。
二、案經臺新銀行訴由臺灣高雄地方法院檢察署檢察官偵查起訴。
    理  由
一、訊據被告甲○○固不否認有以前開自用小客車，向台新銀行借款，並辦理動產擔
    保抵押，及於九十年四月間即無力繳納貸款之事實，惟矢口否認有上開犯行，辯
    稱該自用小客車因事故送修，並非故意遷移上開處所，而伊已與台新銀行達成和
    解，並陸續於九十一年五月八日、十五日、二十二日、二十九日及同年六月三日
    分別清償三萬五千元、一萬二千元、二萬元、二萬五千元及二萬八千元，只剩下
    十四萬元尚未清償云云，並於本院審理中當庭提出匯款證明五紙。惟查告訴人之
    告訴代理人吳志宏於原審審理中到庭證稱：我們有去過兩次，一次在九十年八月
    八日，另外一次不知道時間，只知道是八月以前，都沒有看到車，也找不到人等
    語，核與被告於原審審理中陳稱：因為怕告訴人把車牽回去，所以把車停在朋友
    在大樹開的工廠等語並無不符（見原審卷第二十三頁），足見被告確係明知不能
    將該車任意移離約定之前揭處所，而仍將該車移離，使債權人無法行使權利，即
    屬意圖不法之利益，而將標的物遷移，致生損害於債權人，已該當於動產擔保交
    易法第三十八條之構成要件，至被告辯稱事故送修一節，被告於原審審理中稱在
    九十年年底送修，之前有在使用（見原審卷第二十三頁），顯見被告汽車發生車
    禍應係在九十年年底，其於本院調查時改稱在九十年六、七月間發生車禍，無非
    脫免之詞，不足採信。此外，並有貸款暨動產抵押契約書影本、高雄市監理處動
    產擔保交易登記證明書影本各一紙附卷可稽，事證明確，被告犯行堪予認定，應
    依法加以論科。被告嗣後與台新銀行達成和解，繼續還款，並不影響本件犯行之
    成立，附此敘明。
二、核被告甲○○所為，係犯動產擔保交易法第三十八條之罪。又其曾因竊盜案件，
    經原審法院八十六年度易字第六五七號判處有期徒刑六月，案經本院駁回其上訴
    確定，於八十六年八月二十七日入監執行，八十七年二月二十二日縮短刑期執行
    完畢，有臺灣高雄地方法院檢察署刑案資料查註紀錄表一份在卷可按，其於五年
    內再犯本件有期徒刑以上之罪，為累犯，應依法加重其刑。原審依卷證資料，認
    被告犯罪事證明確，適用動產擔保交易法第三十八條，刑法第十一條前段、第四
    十七條、第四十一條第一項，罰金罰鍰提高標準條例第一條前段、第二條，為被
    告科刑之判決，核無不合。本院審酌被告之犯罪動機、目的、手段，與生活狀況
    、品行、智識程度，犯後卸詞狡辯，自九十年四月間起即未依約繳納貸款予告訴
    人，復迄未將前揭自用小客車交予告訴人，雖已與告訴人達成和解，並陸續清償
    借款，尚欠告訴人十四萬元，併審酌其所造成之損害等一切情狀，認量處拘役五
    十九日，並諭知易科罰金之折算標準，尚無不合，上訴意旨否認犯罪，指摘原判
    決不當，並無理由，應予駁回。
據上論斷，應依刑事訴訟法第三百六十八條，判決如主文。
本案經檢察官張其主到庭執行職務。
中    華    民    國      九十一      年      七      月     十八   日
                              臺灣高等法院高雄分院刑事第五庭
                                  審判長法官  吳水木
                                        法官  洪慶鐘
            法官  趙文淵
右正本證明與原本無異。
不得上訴。
                                  法院書記官  唐奇燕
中    華    民    國      九十一      年      七      月    十九    日
附錄：本判決論罪科刑法條全文
動產擔保交易法第三十八條
動產擔保交易之債務人，意圖不法之利益，將標的物遷移、出賣、出質、移轉、抵押
或為其他處分，致生損害於債權人者，處三年以下有期徒刑、拘役或科或併科六千元
以下之罰金。
